【裁判字號】    95,易,3020
【裁判日期】    951226
【裁判案由】    詐欺
【裁判全文】
臺灣臺中地方法院刑事判決              95年度易字第3020號
公  訴  人  臺灣臺中地方法院檢察署檢察官
被      告  楊雅婷更名甲○○.
上列被告因詐欺案件，經檢察官提起公訴（九十五年度偵字第二
一五二八號），被告於本院準備程序中為認罪之陳述，經本院合
議庭評議後，裁定由受命法官獨任改行簡式審判程序審理，本院
判決如下：
    主    文
楊雅婷幫助意圖為自己不法之所有，以詐術使人將本人之物交付
，處有期徒刑貳月，如易科罰金，以新臺幣壹仟元折算壹日。
    犯罪事實
一、楊雅婷可預見金融帳戶係個人理財之重要工具，關係個人財
    產、信用之表徵，一般人收購他人名義之金融帳戶，常與詐
    欺取財之犯罪密切相關，且收購他人存摺之目的，在於收取
    贓款及掩飾犯行不易遭人追查，又對於提供帳戶之行為本身
    ，雖無引發他人萌生犯罪之確信，但仍不顧他人所可能遭受
    之危險，竟基於縱若有人持以犯詐欺取財罪亦不違反其本意
    之幫助犯意，於民國九十五年八月十七日，在臺中縣大雅鄉
    ○○○路麥當勞速食店，以新臺幣（下同）三千元之代價，
    將其向臺北青年郵局申請開立之局號0000000、帳號0000000
    號帳戶，提供予姓名年籍不詳自稱「金先生」之成年男子使
    用。該姓名年籍不詳自稱「金先生」之成年男子於取得楊雅
    婷交付之前開臺北青年郵局帳戶存摺、印章、提款卡及密碼
    後，竟基於詐欺取財之犯意，意圖為自己不法之所有，於九
    十五年八月十七日中午時分，撥打電話予乙○○，向乙○○
    佯稱電話費未繳為由，要求乙○○前往第七商業銀行辦理網
    路銀行匯款將其第七商銀帳戶內之款項匯入其土地銀行帳戶
    內，致使乙○○誤信為真，陷於錯誤，而於九十五年八月十
    七日十四時三十分許，前往臺中市○區○○路第七商業銀行
    ，依照指示而錯誤匯款七十五萬元，至楊雅婷所申請開立之
    前開臺北青年郵局帳戶內，乙○○因而受有七十五萬元之損
    害。
二、案經臺北市政府警察局萬華分局報告臺灣臺北地方法院檢察
    署檢察官呈臺灣高等法院檢察署檢察長核轉臺灣臺中地方法
    院檢察署檢察官偵查起訴。
    理    由
一、訊據被告楊雅婷，對於上揭時地，將其所申請開立之臺北青
    年郵局帳戶存摺、印章提款卡及密碼，提供予該姓名年籍不
    詳自稱「金先生」之成年男子，作為向被害人乙○○行騙詐
    財之匯款帳戶使用等情，業經於本院中坦認屬實，核與被害
    人乙○○於警詢及本院中之指述內容及證人李若宜於警詢中
    之陳述內容均屬相符，並有被告申請開立之臺北青年郵局帳
    戶客戶歷史交易清單一份、被害人乙○○受騙辦理網路銀行
    所填載之臺灣土地銀行網路銀行約定書影本一份在卷可稽，
    被告自白供述與現有事證相符，應堪置信。按刑法上之故意
    ，區分直接故意（確定故意）與間接故意（不確定故意），
    「行為人對於構成犯罪之事實，明知並有意使其發生者」為
    直接故意，「行為人對於構成犯罪之事實，預見其發生而其
    發生並不違背其本意者」為間接故意；又金融帳戶為個人理
    財之工具，申請開設金融帳戶並無任何特殊之限制，一般民
    眾皆能自由申請開戶，並得同時在不同金融機構申請多數存
    款帳戶使用，乃眾所周知之事實，依一般人之社會生活經驗
    ，倘係合法收入，本可自行向金融行庫開戶使用，而無向他
    人借取帳戶使用之必要；苟不以自己名義申請開戶，反以不
    正方式向不特定人取得金融機構帳戶使用，衡情應能懷疑其
    目的在於施用詐騙手段以非法取得他人財物，且以冒充電話
    費未繳為由，向人詐財之犯罪類型層出不窮，該等犯罪多數
    均係利用人頭帳戶作為出入帳戶，並經媒體廣為披載，被告
    係已成年且具有相當智識之人，亦當知悉社會上常有利用人
    頭帳戶從事詐欺取財之犯罪情事，被告對於該姓名年籍不詳
    自稱「金先生」之成年男子取得其臺北青年郵局帳戶作為實
    施詐欺取財之犯行應可預見，更徵對於其郵局帳戶被利用作
    為向人詐騙財物之情，並無違背其本意。至被告交付其臺北
    青年郵局帳戶存摺、印章、提款卡及密碼，既非詐欺取財罪
    之構成要件行為，且查無任何證據足資證明被告與該姓名年
    籍不詳自稱「金先生」之成年男子間有何共同詐欺取財之犯
    意聯絡，足認被告應僅係出於幫助犯罪之行為。本件事證明
    確，被告犯行，洵堪認定。
二、查：該姓名年籍不詳自稱「金先生」之成年男子於取得被告
    提供之前開臺北青年郵局帳戶後，基於詐欺取財之犯意，意
    圖為自己不法之所有，向被害人乙○○，施以詐術，致使被
    害人乙○○陷於錯誤，依照指示操作而錯誤匯款至被告所申
    請開立交付予該姓名年籍不詳自稱「金先生」之成年男子持
    有使用之前開臺北青年郵局帳戶內，而詐得財物，核該姓名
    年籍不詳自稱「金先生」之成年男子所為，係犯刑法第三百
    三十九條第一項之詐欺取財罪。本件被告將其所申請開立之
    前開臺北青年郵局帳戶交予該姓名年籍不詳自稱「金先生」
    之成年男子作為詐欺取財之匯款帳戶使用，顯係基於幫助他
    人詐欺取財之犯意，且所為提供帳戶予他人之行為係屬刑法
    詐欺取財罪構成要件以外之行為，其既以幫助他人犯罪之意
    思而參與犯罪構成要件以外之行為，核其所為，係犯刑法第
    三十條第一項前段、刑法第三百三十九條第一項之幫助詐欺
    取財罪。被告幫助詐欺集團成員犯詐欺取財罪，為從犯，爰
    依刑法第三十條第二項之規定，減輕其刑。爰審酌被告貪圖
    三千元之微薄利益，即提供其郵局帳戶予該姓名年籍不詳自
    稱「金先生」之成年男子作為行騙詐財之匯款帳戶使用，其
    行為助長了犯罪之不良風氣，幫助犯罪者隱匿真實身分，增
    加檢警犯罪偵查之困難性，間接造成更多人之遭受損害，惟
    因被告犯罪後業經坦認犯行，犯後態度良好，且被告本身並
    未獲取任何利益，亦未實際參與詐騙之過程，可責難性較為
    輕微，考量被害人乙○○遭詐騙匯款被告帳戶內之款項高達
    七十五萬元等一切情狀，量處如主文所示之刑，併予諭知易
    科罰金之折算標準，以示懲儆。
據上論斷，應依刑事訴訟法第二百七十三條之一第一項、第二百
九十九條第一項前段，刑法第三百三十九條第一項、第三十條第
一項前段、第二項、第四十一條第一項前段，刑法施行法第一條
之一，判決如主文。
中    華    民    國    95    年    12    月    26    日
                  刑事第五庭    法  官  巫淑芳
上正本證明與原本無異。
如不服本判決，應於送達後十日內向本院提出上訴狀（須附繕本
），上訴於臺灣高等法院臺中分院。
                                書記官  王麗麗
中    華    民    國    95    年    12    月    26    日
附錄論罪科刑法條：
中華民國刑法第339條：
意圖為自己或第三人不法之所有，以詐術使人將本人或第三人之
物交付者，處五年以下有期徒刑、拘役或科或併科一千元以下罰
金。
以前項方法得財產上不法之利益或使第三人得之者，亦同。
前二項之未遂犯罰之。


司法院資訊處製作；財團法人民間司法改革基金會備份。
